【裁判字號】    94,上重訴,84
【裁判日期】    950530
【裁判案由】    毒品危害防制條例等
【裁判全文】
臺灣高等法院刑事判決                94年度上重訴字第84號
上  訴  人
即  被  告  丁○○
指定辯護人  本院公設辯護人   周君穎
上列上訴人因違反毒品危害防制條例等案件，不服臺灣桃園地方
法院93年度重訴字第90號，中華民國94年8月10日第一審判決（
起訴案號：臺灣桃園地方法院檢察署93年度偵字第13622號、第
15624 號），提起上訴，本院判決如下：
    主  文
原判決撤銷。
丁○○共同運輸第一級毒品，累犯，處無期徒刑，褫奪公權終身
，扣案之第一級毒品海洛因貳包（海洛因驗餘淨重共計貳玖玖點
公克、純度伍柒點壹壹％，純質淨重壹柒零點玖公克）沒收銷燬
之；扣案空包裝重貳肆點伍捌公克、休閒鞋壹雙沒收之。
    事  實
一、丁○○因恐嚇案件，經本院於90年10月3日以90年度上更(二)
    字第627號判決判處有期徒刑2年9月確定，刑期自民國90年
    11月25日起算（羈押折抵928日），於91年2月8日執行完畢
    （構成累犯）。
二、緣丙○○（業經本院以94年度上重訴字第42號於94年11月15
    日判決丙○○共同運輸第一級毒品，處有期徒刑拾貳年；案
    經最高法院判決發回更審，本院以95年度上重更（一）第25
    號審理中）於93年6月間結識黃姓中國大陸新娘，該名黃姓
    大陸新娘於93年8月間返回中國大陸後，以電話聯絡丙○○
    表示，伊在中國大陸認識從事砂石業者，可以販售砂石至臺
    灣，要丙○○在臺灣找尋購買砂石之買主，並可以從中獲得
    佣金，經丙○○多方聯絡，找到桃園縣楊梅鎮埔心地區不知
    情之砂石業者乙○○有意購賣，丙○○與乙○○談妥後，決
    定一同前往大陸察看。
三、丁○○獲悉上情，表示願提供新臺幣（下同）28,000元予丙○○，但要丙○○前往中國大陸時，順便幫忙其帶東西回臺
    灣，表示中國大陸那邊會有人將東西交給丙○○。丁○○與
    丙○○及真實姓名不詳綽號「小其」之成年男子，三人均明
    知海洛因係毒品危害防制條例第2條第2項第1款規定之第一
    級毒品；且海洛因應屬鴉片類，依行政院依懲治走私條例第
    二條第四項所公告之「管制物品項目及其數額」甲項第四款
    規定，係管制進出口物品，依同條例第12條，亦不得自中國
    大陸私運至臺灣。三人乃共同基於運輸及私運屬管制進出口
    物品之第一級毒品海洛因進入我國臺灣之犯意聯絡與行為分
    擔，而由「小其」者負責在中國大陸地區向上手購得第一級
    毒品海洛因，丙○○則擔任交通，前往中國大陸地區將毒品
    海洛因運輸返回我國臺灣。
四、謀議既定，丁○○乃於93年8月20日，在高雄市交付28,000
    元予丙○○作為報酬，丙○○取得上開28,000元後，交付其
    中15,600元予乙○○購賣往返我國與中國大陸間之機票。丙○○因颱風延至93年8月26日，與乙○○共同自我國桃園中
    正機場搭乘中華航空公司CI641號班機，前往香港後，再轉
    機至中國福建省福州市，二人投宿華威飯店後，丙○○與黃
    姓大陸新娘聯絡有關砂石之生意，黃姓大陸新娘表示運輸砂
    石的船隻還沒有建好，還不能洽談合作事宜，故乙○○於同
    年月28日隻身自行前往廈門，丙○○則由「小其」帶至另一
    家榕城酒店住宿。迨於同年月29日下午，「小其」交付鞋墊
    內夾藏有第一級毒品海洛因2包（含包裝，海洛因驗餘淨重
    共計299.33公克、空包裝重24.58公克、純度57.11％，純質
    淨重170.9公克）且屬「小其」所有之休閒鞋一雙於丙○○
    ，「小其」告知於翌（30）日穿著該雙鞋搭機返台交付丁○○即可。丙○○於93年8月30日下午，以穿著該休閒鞋之方
    式，由中國福建省福州市先折返香港，在香港搭乘華航CI
    614號班機，於同（30）日下午20時許，飛機抵達我國臺灣
    桃園中正國際機場第一航廈入境時，刻意未填寫申報單或口
    頭申報進口。然法務部調查局桃園縣調查站人員早已接獲線
    索，並報請臺灣桃園地方法院檢察署檢察官指揮該航空站人
    員與桃園憲兵隊人員當場在入境時查獲，並自丙○○休閒鞋
    內扣得所運輸之上開第一級毒品海洛因二包，及屬「小其」
    所有供私藏夾帶運送第一級毒品海洛因所用之休閒鞋一雙。
    調查員再於同年10月6日，持臺灣桃園地方法院檢察署簽發
    之拘票，會同桃園憲兵隊員，前往高雄市○○路205之1號「
    金三角檳榔攤」，拘提已遭另案通緝之丁○○到案。
五、案經法務部調查局桃園縣調查站移送臺灣桃園地方法院檢察
    署檢察官偵查起訴。
    理  由
一、共同被告丙○○於93年8月30日下午，穿著扣案休閒鞋，自
    中國大陸福建省福州市至香港，再轉機搭乘華航CI614班機
    飛扺臺灣桃園中正機場第一航廈，並於通關時為警查獲所穿
    休閒鞋內藏毒品海洛因2包之事實，業據證人即共同被告丙○○於偵查（93年度偵字第13622號）、原審（93年度重訴
    字第90號）、本院另案（94年度上重訴字第42號）及本案審
    理時坦承不諱，且有臺北關稅局扣押貨物運輸工具收據暨搜
    索筆錄影本、照片一張等在卷可稽，並有供被告丙○○私藏
    夾帶俾運輸毒品所用之休閒鞋一雙扣案足佐（均見93年度偵
    字第13622號偵查卷）。
二、共同被告丙○○所挾帶入境之白色粉末二包，經送法務部調
    查局以化學呈色法、氣相層析質譜儀分析法，鑑定結果，均
    檢出含有第一級第６項毒品海洛因成分，含包裝，海洛因驗
    餘淨重共計299.33公克、空包裝重24.58公克、純度57.11％
    ，純質淨重170.9公克，亦有該局93年9月29日調科壹字第08
    0008231號鑑定通知書附卷可憑（見93年度偵字第13622號偵
    查卷第82頁）。
三、證人即共同被告丙○○於警詢、檢察官偵訊時供稱：被告丁○○拿28,000元給伊，並表示協助被告丁○○從大陸帶東西
    回來，大陸那邊會有人將東西交給伊，伊只要負責將東西帶
    回來就好等語（見93年偵字第13622號偵查卷第45頁、第49
    頁）。被告丙○○於原審93年10月28日偵查中檢察官向原審
    聲請延長羈押訊問時供稱：被告丁○○說要借伊28,000元，
    只是叫伊帶東西回去，錢就不用還了等語（見原審93年偵聲
    字第424號刑事卷宗第17頁、第19頁）。被告丁○○雖質疑
    上開偵查筆錄之真實性，本院調取錄音光碟勘驗，結果錄音
    不完整（見本院94年11月11日準備程序筆錄），惟共同被告
    丙○○於本院審理中稱：（審判長問：公訴人訊問你說，在
    大陸時丁○○有打電話給乙○○說要買毒品，你並說丁○○
    有請你帶毒品、乙○○有到大陸買毒品等語是否實在？並提
    示丙○○偵訊筆錄並告以要旨）…好像應該是有這樣說。」
    是共同被告丙○○前開偵查筆錄，雖錄音不完全，其筆錄內
    容應屬實在，可以採信。
四、且被告丁○○於案發前，以門號0000000000號行動電話，與
    被告丙○○0000000000號門號，及丙○○在中國大陸所購買
    電話卡之通話內容，及被告丁○○與其姊夫甲○○、「小其
    」等之通話內容，經原審審理時提示被告丙○○、丁○○，
    而被告丁○○、丙○○二人對於被告丁○○門號0000000000
    號行動電話電話監聽譯文，於經閱上開電話監聽譯文後，二
    人亦承認該部分內容，係渠等當時對話之內容無訛。而渠等
    對話之時間與內容情形為：
  93年8月23日10時28分，被告丁○○（小智）打電話給被告
    丙○○（鍾仔）對話稱：「丁○○：你來啊。丙○○：現在
    ？我剛才去你那邊，你不在。丁○○：我在睡。丙○○：那
    裡等你，檳榔攤。丁○○：好。丙○○：何時。丁○○：現
    在。丙○○：你錢拿到了沒，我家要安頓一下。丁○○：都
    還沒有拿到。丙○○：那家裡怎麼辦？丁○○：當面談。」
    。
  93年8月26日被告丁○○姊夫甲○○持用0000000000號打電
    話與被告丁○○對話稱：「甲○○：我要跟你商量一下，我
    昨天聽老鍾（丙○○）在說你那邊不夠，…他（丙○○）說
    昨天他老婆在吵。丁○○：他老婆永遠不滿足，鍾（丙○○
    ）的意思是要先拿？甲○○：他昨天向你拿五千，他要先拿
    二萬元註冊及繳車子。丁○○：最多再給他一萬元。甲○○
    ：他下午跟你聯絡時，你明著跟他講錢不夠。」。
  93年8月29日13時4分被告丁○○打電話與在大陸之被告丙○○對話稱：「丁○○：你昨天怎沒打給我？丙○○：不方便
    。丁○○：為什麼？丙○○：我告訴你，朋友拿到，完工了
    。丁○○：那好，不要給人家知道什麼時候？…。」（被告
    丁○○與在大陸之「小其」持用被告丙○○行動電話之通話
    內容）。
  93年8月29日下午18時44分，被告丁○○打電話與在大陸之
    被告丙○○對話稱：「丁○○：妥當了？有問題嗎？丙○○
    ：對我在貨車，剩下的回去再談。丁○○：啊，同樣時間？
    丙○○：嘿！丁○○：那我明天上北部接你。丙○○：好。
    丁○○：不然叫大頭去接你。丙○○：ＯＫ。丁○○：我告
    訴你不能讓任何人動到。丙○○：我知。丁○○：那我上去
    ，幾點？丙○○：香港4點多。」。
五、由前開共同被告丙○○於93年8月26日前往大陸之前，被告
    丁○○與丙○○上開電話通話內容觀之，並未提及被告丙○○向被告丁○○借錢之情事，僅有被告丙○○一再向丁○○
    要錢安頓家裡，若被告丁○○所辯被告丁○○僅是借錢一節
    為真，則何以共同被告丙○○在電話中詢問丁○○：「那家
    裡怎麼辦？」時，丁○○竟稱：「當面談。」，如此詭異不
    欲人知，有違常情，足見被告丙○○對丁○○要伊前往大陸
    攜帶運輸毒品海洛因入境有所認識，而丁○○交予被告丙○○之28,000元，即為運輸第一級毒品海洛因之代價。另參以
    證人即與共同被告丙○○一同前往大陸之乙○○於檢察官偵
    訊時證稱：丁○○有找伊說要買4號海洛因，伊拒絕，在臺
    灣，跟伊到大陸時，丁○○都有跟伊說，甚至丁○○要伊出
    錢給「小其」，伊都予以回絕等語（見93年偵字第13622號
    偵查卷第101頁）。被告丁○○於本院審理，請求再傳訊證
    人乙○○，本院認乙○○之證言已臻明確，無再傳訊必要。
    且共同被告丙○○在去大陸之前，已經自被告丁○○處取得
    28,000元，益足以證明共同被告丙○○在搭機前往大陸前，
    應已經知悉丁○○要求其帶回的東西即為第一級毒品海洛因
    ，並與被告丁○○就本件運輸毒品，二人具有犯意之聯絡及
    行為分擔。是被告丁○○辯稱：伊只有借28,000元給被告丙○○，交付予被告丙○○的錢並非運輸毒品報酬，根本不知
    道被告丙○○運輸第一級毒品海洛因，並未參與被告丙○○
    運輸毒品云云，要屬卸責之詞，委無足採。
六、被告丁○○於本院再辯稱：案發之前就有借錢給共同被告丙○○，此次亦係單純借錢給丙○○，而非給付走私毒品之代
    價，有其姊夫甲○○、姊姊戊○○知道，並於94年10月3日
    所具答辯狀提出丙○○名義簽發之面額各二萬元，93年7月
    28日商業本票影本二紙為證等語。惟查：證人甲○○於本院
    證稱：「（丁○○之前與丙○○是否認識？）不認識，是我
    介紹的。」、「（丙○○借錢時，你在場嗎？）我帶去認識
    之後，就離開。」、「（【丁○○】有無向你說要借三萬元
    ？）我當時說我沒有這麼多錢，就介紹他去找丁○○借錢。
    」、「（借錢的情形你瞭解嗎？是否在場？）我介紹他們認
    識後，利息的計算我並不知道。」；證人戊○○於本院證稱
    ：「（甲○○與丙○○間是否有金錢往來？）偶而，有急用
    時才有，都是幾千元的往來。」、「（就你所記得，丙○○
    是否有向你們借數萬元的借款？）沒有。」、「（你知道丙○○向丁○○借錢的情形？）我知道丙○○有向我弟弟丁○○借錢好幾次但是確實的次數及金額我均不清楚。我也都不
    在場。」、「（你怎麼知道有好幾次？）是我先生告訴我的
    。」。由證人甲○○、戊○○之證言可知，渠二人均未目睹
    共同被告丙○○有向被告丁○○借錢之事。至於本票手事，
    證人即共同被告丙○○於本院證稱：「（你開本票給丁○○
    是自己親自開的？）是的。我有開過三張給他。」、「你親
    自寫是否蓋手印？）是的。」「（本院卷附本票是你自備或
    丁○○提供？）丁○○提供。」、「本院卷附本票是否你自
    己填寫？（提示本院卷附本票並供予辨識）本票上面的字跡
    不是我的。」、「（本票上的指印是你的？）不像。」、「
    （丁○○在何處拿錢給你？）在高雄小港區的檳榔攤，時間
    大約是九十三年八月某日。確實的時間我忘記了，應該是八
    月二十三或二十四日。」等語。是證人即共同被告丙○○於
    所證述本票有三張、卷附本票非伊字跡、指紋伊所有，與被
    告之主張亦不同。況且本票日期係93年7月28日，與本案發
    生日期93年8月厎，亦相差一個月，此與上開事證不相符合
    。被告丁○○復未提出任何積極證據以證明其所言為實，其
    所辯給付被告丙○○之28,000元係屬借款，要屬事後飾卸之
    詞，委無足採。
七、被告丁○○復辯稱：被告丙○○不可能因為28,000元之代價
    ，而甘冒觸犯運輸第一級毒品海洛因最輕本刑無期徒刑以上
    之罪云云。惟此僅涉及個人價值判斷的問題，不能以被告丁○○主觀想法，而推認被告丙○○不會因28,000元之代價，
    而為被告丁○○從大陸運輸第一級毒品海洛因返國。被告丁○○上開辯解，並不足為有利於其之認定。
八、至證人丙○○雖一度證稱：扣案得休閒鞋是伊拿150人民幣
    給「小其」，「小其」幫伊購買的云云。惟此與被告丙○○
    於原審93年10月28日偵查檢察官向原審聲請延長羈押訊問時
    供稱：伊入境所穿之休閒鞋，是「小其」在大陸拿給伊穿，
    「小其」跟伊說伊穿的皮鞋舊舊的，不要穿了，把他丟掉等
    語（見原審93年偵聲字第424號刑事卷宗第17頁、第20頁）
    。於原審訊問時陳稱：「小其」拿鞋子給伊時說這是被告丁○○要伊帶回去的東西，伊有問「小其」什麼東西，「小其
    」只跟伊說是違禁品，是有毒的東西而已，「小其」在93年
    8月29日把藏有毒品的鞋子交給我後，他不放心隔天早上還
    跑到飯店來找伊，剛好被告丁○○打電話給我，問伊東西這
    麼樣，伊說不知道，伊就把電話拿給「小其」聽等語（見原
    審93年12月28日審理筆錄第5頁、第8頁），所述不符。被告
    丙○○既然係自被告丁○○處取得報酬，聽從被告丁○○之
    指示前往大陸攜帶運輸毒品返臺，顯見該藏有毒品海洛因之
    休閒鞋，即為被告丁○○要被告丙○○運輸入境之物，是證
    人丙○○上開翻異之證言，要屬為推卸自己刑責，並屬迴護
    被告丁○○之詞，不足採信。
九、綜上所述，本件事證明確，被告丁○○所辯各節，均不足採
    ，被告丁○○與被告丙○○、「小其」共同運輸並私運第一
    級毒品海洛因入境之犯行，堪予認定，應予依法論科。
十、查海洛因係毒品危害防制條例第2條第2項第1款規定之第一
    級毒品；且海洛因應屬鴉片類，依行政院依懲治走私條例第
    二條第四項所公告之「管制物品項目及其數額」甲項第四款
    規定，係管制進出口物品。而被告丁○○、丙○○共同自中
    國大陸地區私運物品進入我國台灣地區，以私運物品進口論
    ，適用懲治走私條例規定處斷，此觀該條例第12條之規定自
    明。被告丁○○、丙○○共同自私運之起點中國大陸地區私
    運管制物品即第一級毒品進口部分，係犯上開條例第12條、
    第2條第1項之準走私罪（最高法院92年度台上字第3471號判
    決參照）。故核被告丁○○所為，係犯毒品危害防制條例第
    4條第1項之運輸第一級毒品罪，及懲治走私條例第12條、第
    2條第1項之準走私罪。被告丁○○與被告丙○○、綽號「小
    其」之成年男子，就所犯上開各罪間，有犯意聯絡及行為分
    擔，均為共同正犯。其運輸前後非法持有海洛因之低度行為
    為運輸之高度行為所吸收，不另論罪。又被告丁○○以一行
    為觸犯前揭運輸第一級毒品罪、準走私罪二罪名，為想像競
    合犯，應依刑法第55條之規定，從一重之運輸第一級毒品罪
    處斷。又被告丁○○前因恐嚇案件，經本院90年度上更(二)字
    第627號判決判處有期徒刑2年9月確定，於91年2月8日執行
    完畢，此有本院被告前案紀錄表附卷可參，其前受有期徒刑
    之執行完畢，於5年以內再犯本罪，為累犯，因本件法定本
    刑為死刑、無期徒刑部分，依法不得加重，應僅就得併科罰
    金之部分加重其刑。
十一、原審據以論罪科刑，固非無見。惟按毒品危害防制條例第
      十八條第一項規定，得諭知沒收並銷燬之者，以查獲之毒
      品及專供製造或施用毒品之器具為限，並不及於可與毒品
      分離之外包裝。而毒品外包裝既係用於包裹毒品，防其裸
      露、潮濕，便於攜帶，亦係供運輸毒品所用之物，應依同
      條例第19條第1項之規定宣告沒收之，方屬適法。本件原
      審判決理由三、之(一)：敘明「扣案之第一級毒品海洛因二
      包（含包裝，海洛因驗餘淨重共計299.33公克、空包裝重
      24.58公克、純度57. 11％，純質淨重170.9公克），係毒
      品危害防制條例第2條第2項第1款所列之第一級毒品，應
      依同條例第18條第1項前段規定宣告沒收並銷毀之」（見
      原判決第7頁、第8頁），並於判決主文第二項諭知：「扣
      案之第一級毒品海洛因貳包（含包裝，海洛因驗餘淨重共
      計貳玖玖點公克、空包裝重貳肆點伍捌公克、純度伍
      柒點壹壹％，純質淨重壹柒零點玖公克）沒收銷毀之」。
      而將其中可與毒品分離、重24.58公克之包裝物依毒品危
      害防制條例第18條第1項之規定諭知沒收並銷燬之，依上
      開說明，有適用法則不當之違誤。被告上訴意旨否認犯罪
      雖未足採，但原判決既有前揭可議之處，仍屬無可維持，
      應由本院將原判決撤銷改判。爰審酌被告丁○○正值壯年
      ，為圖不法利益，竟鋌而走險以28,000元代價使共同被告
      丙○○運輸毒品海洛因，將嚴重危害國人身心健康之第一
      級毒品海洛因運輸來臺，幸因司法調查人員及時查獲而未
      能造成重大危害，渠無視政府反毒決心，而其所運輸之第
      一級毒品海洛因數量非微，情節非輕，其犯後矢口否認犯
      行之態度等一切情狀，量處被告無期徒刑，並依法宣告褫
      奪公權終身，以資懲儆。至沒收部分：
    (一)扣案之第一級毒品海洛因二包（不含包裝），海洛因驗餘
      淨重共計299.33公克、純度57.11％，純質淨重170.9公克
      ），係毒品危害防制條例第2條第2項第1款所列之第一級
      毒品，應依同條例第18條第1項前段規定宣告沒收並銷燬
      之。
    (二)扣案毒品二包之外包裝（空包裝重24.58公克），係供犯
      運輸第一級毒品罪所用；扣案之休閒鞋一雙，係共犯「小
      其」交付予被告丙○○，亦係供私藏夾帶運輸第一級毒品
      海洛因所用，已據共同被告丙○○供承無誤，爰依同條例
      第19條第1項規定宣告沒收。又上開物品既經扣案，自無
      全部或一部不能沒收之情形，即毋庸依同條項之規定另諭
      知如全部或一部不能沒收時，追徵其價額。
    (三)另共同被告丙○○使用臺灣、大陸來回之機票，及食宿費
      用，係被告丙○○自被告丁○○取得款項支付，復已因消
      費使用而無價值，且非直接供本件犯罪所用或所得之物，
      自不得予以宣告沒收，併予敘明。
據上論斷，應依刑事訴訟法第369條第1項前段、第364條、第299
條第1項前段，毒品危害防制條例第4條第1項、第18條第1項前段
、第19條第1項，懲治走私條例第2條第1項、第11條、第12條，
 刑法第11條、第28條、第55條、第47條、第37條第1項，判決如
 主文。
本案經檢察官林秀濤到庭執行職務。
中    華    民    國    95    年    5    月    30    日
                  刑事第六庭  審判長法  官  林  堭  儀
                                    法  官  蔡  聰  明
                                    法  官  王  炳  梁
以上正本證明與原本無異。
如不服本判決，應於收受送達後十日內向本院提出上訴書狀，其
未敘述上訴之理由者並得於提起上訴後十日內向本院補提理由書
（均須按他造當事人之人數附繕本）。
                                    書記官
中    華    民    國    95    年    6    月     2   日
附錄：本案論罪科刑法條全文
附錄本案論罪科刑法條全文：
毒品危害防制條例第4條第1項：
製造、運輸、販賣第一級毒品者，處死刑或無期徒刑；處無期徒
刑者，得併科新臺幣一千萬元以下罰金。
毒品危害防制條例第18條第1項：
查獲之第一、二級毒品及專供製造或施用第一、二級毒品之器具
，不問屬於犯人與否，均沒收銷燬之；查獲之第三、四級毒品及
製造或施用毒品之器具，無正當理由而擅自持有者，均沒入銷燬
之。但合於醫藥、研究或訓練之用者，得不予銷燬。
毒品危害防制條例第19條第1項：
犯第4條至第9條、第12條、第13條或第14條第1項、第2項之罪者
，其供犯罪所用或因犯罪所得之財物，均沒收之，如全部或一部
不能沒收時，追徵其價額或以其財產抵償之。
懲治走私條例第2條第1項：
私運管制物品進口、出口逾公告數額者，處七年以下有期徒刑，
得併科新臺幣三百萬元以下罰金。


司法院資訊處製作；財團法人民間司法改革基金會備份。
